臺灣高等法院臺中分院民事判決　94年度家上字第42號
上　訴　人　乙○○
訴訟代理人　洪大明律師
被　上訴人　甲○○
　　　　　　　　　　　　27號
上列當事人間請求離婚事件，上訴人對於民國94年2月3日臺灣苗
栗地方法院93年度婚字第128號第一審判決提起上訴，本院於94
年7月13日言詞辯論終結，判決如下：
    主  文
上訴駁回。
第二審訴訟費用由上訴人負擔。
    事實及理由
一、本件上訴人起訴主張：兩造於民國85年6月間結婚，並育有2
    名女兒，婚後兩造原先住於上訴人新竹之住所，後於88年間
    遷居至苗栗縣頭份鎮被上訴人婚前所購買之房地，上訴人並
    為被上訴人負擔每月之房屋貸款達數月之久。兩造婚後，被
    上訴人生性狐疑、善忌，脾氣暴烈，動輒對上訴人破口大罵
    ，甚或持重物攻擊上訴人，毀損上訴人私人物品，砸壞電器
    用品，使上訴人因此受傷。89年間，上訴人將名下價值新臺
    幣百萬元之股票，依被上訴人要求，由其保管、運用，詎被
    上訴人投資失利，虧損累累，被上訴人竟將責任歸咎於上訴
    人。兩造間大小紛爭不斷，被上訴人三番兩次將上訴人逐出
    家門，甚至於91年12月間，唆使其兄長多次對上訴人恐嚇、
    威脅，上訴人數度嘗試返家，被上訴人均拒不開門。顯見兩
    造互信基礎薄弱，婚姻已發生重大破綻，難以繼續維持，爰
    依民法第1052條第2項之規定訴請離婚等語，並聲明：准上
    訴人與被上訴人離婚；對兩造所生子女許祐瑄、許嘉蕊權利
    義務之行使負擔由上訴人任之。
二、被上訴人則以：87年間兩造以共同久住之意思，遷至苗栗縣
    頭份鎮居住，被上訴人竟無故離家，尋樂不歸，被上訴人為
    2名女兒著想，百般忍受，上訴人竟毆打被上訴人成傷，並
    與訴外人王秀娟有特殊來往，兩造因而發生爭吵，上訴人亦
    簽下切結書，保證不再跟王秀娟來往，並支付贍養費，係上
    訴人遺棄被上訴人而不回家等語，資為抗辯。
三、原審判決駁回上訴人之訴，上訴人於二審追加民法第1052條
    第1項第3款、第5款為離婚事由，依民事訴訟法第446條第1
    項但書、第255條第1項第2款規定應予准許。上訴之聲明：
    (一)原判決廢棄；(二)請准上訴人與被上訴人離婚；(三)兩造之婚
    生女許祐瑄、許嘉芯之權利義務由上訴人行使負擔之。被上
    訴人答辯之聲明：駁回上訴。
四、上訴人主張兩造於85年6月間結婚，現育有2名女兒，婚後兩
    造原先住於上訴人新竹之住所，後於88年間遷居至苗栗縣頭
    份鎮被上訴人婚前所購買之房地，嗣上訴人於91年12月10日
    離家而與被上訴人分居至今等情，業據上訴人提出戶籍謄本
    、存證信函等件為證，且為被上訴人所不爭，堪信為真實。
    上訴人主張兩造多年來不睦，被上訴人不讓其返家居住，兩
    造已有難以維持婚姻之重大事由，然為被上訴人所否認。
（一）按「民法第1052條第2項所稱『有前項以外之重大事由，
      難以維持婚姻者』，乃抽象的、概括的離婚事由，係民法
      親屬編於74年修正時，為因應實際需要，參酌各國立法例
      ，導入破綻主義思想所增設。但其事由應由夫妻一方負責
      者，僅他方得請求離婚，是其所採者為消極破綻主義精神
      ，而非積極破綻主義。關於是否為難以維持婚姻之重大事
      由，其判斷標準為婚姻是否已生破綻而無回復之希望。而
      婚姻是否已生破綻無回復之希望，則應依客觀的標準，即
      難以維持婚姻之事實，是否已達於倘處於同一境況，任何
      人均將喪失維持婚姻意欲之程度而定。至於同條但書所規
      定『難以維持婚姻之重大事由應由夫妻之一方負責者，僅
      他方得請求離婚』，乃因如肯定有責配偶之離婚請求，無
      異承認恣意離婚，破壞婚姻秩序，且有背於道義，尤其違
      反自己清白之法理，有欠公允，同時亦與國民之法感情及
      倫理觀念不合，因而採消極破綻主義。然若夫妻雙方均為
      有責時，則應衡量比較雙方之有責程度，而許責任較輕之
      一方向應負主要責任之他方請求離婚，以符合公平」（最
      高法院91年度臺上字第2023號判決參照）。
（二）經查：兩造現婚姻關係存續中，有上訴人提出之戶籍謄本
      1件附於卷可稽，而上訴人主張依民法第1052條第2項之規
      定訴請離婚，僅提出存證信函、右前臂挫傷之診斷證明書
      影本各1件為證。被上訴人雖不否認兩造感情破裂，但亦
      提出診斷證明書記載91年12月3日急診受有腹部鈍傷、右
      前臂瘀青約3乘以3公分、左前臂瘀青約3乘以3公分、右前
      臂紅腫約4乘以3公分等傷害，及上訴人保證不再和訴外人
      王秀娟聯繫之切結書影本各1件為證（見原審卷第36、39
      頁），是兩造之發生衝突及感情破裂，其是否較可歸責於
      被上訴人，或被上訴人是否具較大之過失，已屬可疑。
（三）證人賴榮華於原審結證稱：「（法官問：兩造相處情形為
      何？）答：我和被告見面不到4、5次，是原告告訴我說被
      告晚上起床有時候會踹原告一腳，實際上兩造的生活我不
      太了解」等語（見原審卷第127頁），亦無法證明兩造之
      間有何主要可歸責於被上訴人之難以維持婚姻之重大事由
      。雖於本院審理時證人賴榮華證稱被上訴人不開門讓上訴
      人進門等語，然所述與證人王秀芳證稱上訴人有外遇情事
      且自始無意返家等語不符，是證人賴榮華所述難以採信。
      況本院二次開庭後諭知上訴人應偕同被上訴人返回被上訴
      人苗栗縣頭份鎮○○里○○路487巷27號住處，上訴人均
      稱有困難而無法返家居住，所辯即無可採。
（四）至上訴人於本院審理中追加民法第1052條第1項第3款受不
      堪同居之虐待、第5款惡意遺棄為離婚事由，訴請離婚云
      云，上訴人所稱被上訴人誣指上訴人遺棄並提出刑事告訴
      ，致上訴人精神上感受不可忍受之痛苦，顯已達不堪同居
      之程度，並拒絕上訴人返家、惡意遺棄上訴人等語，前開
      事實固據提出頭份警察分局通知書影本等件為證，惟查夫
      妻之一方，受他方之虐待，其精神上或身體上感有不堪同
      居之痛苦，固得向法院請求離婚。惟所謂精神上身體上感
      有不堪同居之痛苦，須客觀上確有虐待之情事，且足認有
      達於不堪同居之程度者，方得據為離婚之請求。且夫妻之
      一方以惡意遺棄他方者，不僅須有違背同居之義務之客觀
      事實，並須有拒絕同居之主觀情事，始為相當。本件上訴
      人因為被上訴人疑其與訴外人王秀娟有不正常往來關係，
      經上訴人自行出具切結書，切結不再與王秀娟任何往來等
      情，為上訴人所不否認，且有切結書一紙附原審卷可稽，
      足見兩造感情失和原因顯係可歸責於上訴人之事由，而上
      訴人多年來均未與被上訴人在其住所同居生活，有如前述
      ，基上事實，被上訴人提出遺棄告訴，尚難認客觀上確有
      虐待上訴人，且足認有達於不堪同居之程度，又依其情形
      亦難認本件係被上訴人有拒絕同居之主觀情事，自不足認
      被上訴人故意遺棄上訴人，是上訴人據此訴請離婚，即無
      理由。
五、綜上所述，本件上訴人主張被上訴人三番二次將上訴人逐出
    家門，不讓其回家，且受不堪同居之虐待及被上訴人惡意遺
    棄上訴人，為不足採，被上訴人抗辯兩造並無難以維持婚姻
    之重大事由及本件係可歸責於上訴人之事由，尚屬可信。是
    則上訴人執此訴請離婚，自屬無據。從而，上訴人本於民法
    第1052條第1項第3款、第5款、第2項，請求判決離婚為無理
    由，不應准許。原審為上訴人敗訴之判決，並無不合。上訴
    意旨指摘原判決不當，求予廢棄改判，為無理由，應予駁回
    。
六、據上論結，本件上訴為無理由，依民事訴訟法第449條第1項
    、第78條，判決如主文。
中　　華　　民　　國　　94　　年　　7　　月　　27 　　日
                      家事法庭審判長法　官  林陳松
                                    法　官  鄭金龍
                                    法　官  王重吉
以上正本係照原本作成。
如對本判決上訴，須於收受判決送達後二十日內向本院提出上訴
書狀，其未表明上訴理由者，應於提出上訴後二十日內向本院提
出上訴理由書 (須按他造人數附具繕本)。
上訴時應提出委任律師為訴訟代理人之委任狀。具有民事訴訟法
第四百六十六條之一第一項但書或第二項之情形為訴訟代理人者
，另應附具律師及格證書及釋明委任人與受任人有該條項所定關
係之釋明文書影本。
                                    書記官  紀美鈺
中　　華　　民　　國　　94　　年　　7 　　月　　28　　日
                                                      Ｈ
